【裁判字號】    98,訴,594
【裁判日期】    980527
【裁判案由】    清償借款
【裁判全文】
臺灣高雄地方法院民事判決               98年度訴字第594號
原      告  國泰人壽保險股份有限公司
法定代理人  乙○○
訴訟代理人  甲○○
被      告  丙○○
上列當事人間請求清償借款事件，經本院於民國98年5 月14日言
詞辯論終結，判決如下：
    主  文
被告應給付原告新臺幣壹佰參拾貳萬捌仟伍佰捌拾陸元，及自民
國八十八年十二月八日起至清償日止，按週年利率百分之八點六
七五計算之利息，並自民國八十九年一月八日起至清償日止，其
逾期清償在六個月以內者，按上開利率百分之十，逾期清償在六
個月以上者，其超過六個月部分，按上開利率百分之二十計算之
違約金。
訴訟費用新臺幣壹萬肆仟壹佰陸拾柒元由被告負擔。
    事實及理由
一、原告起訴主張：被告丙○○分別於民國85年2 月7 日及85年
    2 月15日，向原告借款新臺幣（下同）38萬元、112 萬元，
    約定借款期間分別自上開日期起至102 年2 月7 日止，按月
    攤還本息，利息按年息9.5%固定計算，原告得依國內外情事
    變遷變更利率，如未按期繳款時，視為借款全部到期，除依
    借款利率給付遲延利息外，並自逾期之日起6 個月以內者，
    按上開利率10% ，逾期超過6 個月者，按上開利率20% 計付
    違約金。詎被告借款後，自88年12月8 日起即拒不繳款，尚
    欠本金1,328,586 元未清償，爰依消費借貸之法律關係，求
    為判決如主文所示。
三、被告對於借款之事實及原告主張積欠之本金、利息及違約金
    計算方式均不爭執。
四、按稱消費借貸者，謂當事人一方移轉金錢或其他代替物之所
    有權於他方，而約定他方以種類、品質、數量相同之物返還
    之契約；借用人應於約定期限內，返還與借用物種類、品質
    、數量相同之物；遲延之債務，以支付金錢為標的者，債權
    人得請求依法定利率計算之遲延利息。但約定利率較高者，
    仍從其約定利率；當事人得約定債務人於債務不履行時，應
    支付違約金，民法第474 條第1 項、第478 條前段、第233
    條第1 項及第250 條第1 項分別定有明文。
五、經查，本件原告主張之前揭事實，有原告提出之擔保放款借
    據影本、約定書、貸放帳號利率查詢電腦畫面各1 份為證，
    堪認原告之主張為真實。是被告為本件債務之借款人，未依
    約清償本息，依其與原告間之約定，全部債務視為到期，而
    尚欠上述本金、利息、違約金未予清償，從而原告依消費借
    貸之法律關係，請求被告給付如主文第1 項所示金額、利息
    及違約金，洵屬有據，應予准許。
六、本件原告全部勝訴，訴訟費用僅裁判費14,167元，依民事訴
    訟法第78條規定，應由被告負擔。
七、據上論結，本件原告之訴為有理由，依民事訴訟法第78 條
    ，判決如主文。
中    華    民    國    98    年    5     月    27    日
                  民事第四庭    法  官  王奕勛
上為正本係照原本作成。
如不服本判決，應於送達後20日內，向本院提出上訴狀並表明上
訴理由，如於本判決宣示後送達前提起上訴者，應於判決送達後
10日內補提上訴理由書（須附繕本）。
中    華    民    國    98    年    5     月    27    日
                                書記官  王資惠


司法院資訊處製作；財團法人民間司法改革基金會備份。
